最高法院刑事判決　　　　　　　　　　　　　　　　八十七年度台上字第九五○號
　　上　訴　人　甲○○○
右上訴人因妨害自由案件，不服台灣高等法院中華民國八十五年十二月四日第二審判
決（八十五年度上訴字第八一九號，起訴案號：台灣桃園地方法院檢察署八十二年度
偵字第一五二○九號），提起上訴，本院判決如左：
    主  文
原判決關於甲○○○部分撤銷，發回台灣高等法院。
    理  由
本件原判決認定上訴人甲○○○與邱秀謀（已判刑確定）係夫妻，因陳清海積欠邱秀
謀借款本息共計新台幣（下同）二百萬元未還，邱秀謀因病需款就醫，氣憤陳清海無
信賴債，二人竟夥同年籍不詳之游姓成年男子與另不詳姓名年籍之成年男子四人，共
同基於犯意聯絡，於民國八十二年十一月九日下午七時十五分許，由成年之游姓男子
與另不詳姓名年籍之成年男子四人，至桃園縣中壢市○○路○段五十號台一補習班，
以有事要談為由，該游姓男子強邀陳清海坐上車號ＫＥ－七四六六號自用小客車，陳
清海不從，四人中之二名男子即將陳清海強押上該自用小客車內，剝奪陳清海之行動
自由，將陳清海載至桃園縣不詳地點毆打成傷（傷害部分已經撤回告訴）後，又將陳
清海載至桃園市○○街一○七號找陳清海之妻謝秀香，告知二人其等係為邱秀謀要債
，謝秀香乃與陳清海及該名游姓男子共同搭乘計程車，前往桃園縣中壢市○○路一四
八巷十六號邱秀謀之家中，以不簽發本票即不准陳清海回去，強使陳清海簽發到期日
各為八十二年十一月二十日、八十三年一月三十一日，面額均為一百萬元之本票二紙
，使陳清海行無義務之事，經陳清海促請謝秀香在二本票背書後，始任由二人離去等
情。因而維持第一審論處上訴人共同以其他非法方法剝奪人之行動自由罪刑部分之判
決，駁回上訴人在第二審之上訴，固非無見。
惟查：(一)、有罪判決書所記載之犯罪事實，為論罪科刑適用法律之基礎，故凡與適用
法令有關之重要事項，必須詳加認定，明確記載，然後於理由內敘明認定犯罪事實所
憑之證據及認定之理由，始足為適用法令之依據。若事實未有此記載，而理由加以說
明，為理由失其依據。如事實有此記載，理由未予說明，則為理由不備，按諸刑事訴
訟法第三百七十九條第十四款規定，其判決當然為違背法令。原判決事實認定上訴人
、邱秀謀、游姓及另不詳姓名年籍成年男子，共同基於犯意聯絡，剝奪陳清海行動自
由。惟上訴人始終否認與其他之人有犯意之聯絡，而陳清海、謝秀香亦均僅稱強押陳
清海之五人都說是為邱秀謀要債，因他們說是為了邱秀謀之事，才認是邱秀謀與上訴
人夫婦所為，始終未提及上訴人。原判決理由並未說明上訴人與邱秀謀及其他男子間
，有如何之謀議或犯意之聯絡及其認定有犯意聯絡之依據，自有判決理由不備之違法
。又有罪之判決書，對被告有利之證據不採納者，應說明其理由，為刑事訴訟法第三
百十條第二款所明定。故有罪判決書對於被告有利之證據，如不加採納，必須說明其
不予採納之理由，否則即難謂無判決不備理由之違誤。上訴人於偵查中稱案發當日晚
上十時許，伊回家時告訴人陳清海夫婦已在伊家中；陳清海亦稱上訴人回家時，姓游
之男子及姓徐（指徐秀霖）之人已在上訴人之家，姓游的與伊一起先去。證人徐秀霖
則結稱：沒有看到陳清海夫婦有遭強迫簽發本票之情形，姓游之人沒有脅迫他們簽發
本票等語（見八十二年度偵字第一五○一四號偵查卷第十三頁背面、第十四頁背面）
。對此有利上訴人之證據原判決不加採納，並未說明不予採納之理由，亦有違誤。(二)
、事實審法院應行調查之證據，不以當事人聲請者為限，凡與待證事實有關之重要證
據，均應依職權調查，方足發現真實，否則仍難謂無刑事訴訟法第三百七十九條第十
款之違法。原判決認定游姓及另四位成年男子將陳清海強押上車號ＫＥ－七四六六自
用小客車，陳清海嗣後以該小客車係邱建堂所有，亦曾對邱建堂提起傷害告訴，雖因
和解陳清海撤回告訴，經檢察官不起訴處分確定。似不難查出當時該車由何人駕駛，
進而調查釐清上訴人有無參與該犯行。惟依卷內筆錄資料，邱建堂始終未接受訊問調
查，原審未予究明，且未調查游姓及另四名不詳姓名者是否為成年人，遽為上述事實
之認定而判決，復有可議。上訴意旨指摘原判決關於此部分不當，尚非全無理由，應
認有撤銷發回更審之原因。
據上論結，應依刑事訴訟法第三百九十七條、第四百零一條，判決如主文。
中      華      民      國    八十七    年      三      月     十二     日
                              最高法院刑事第七庭
                                  審判長法官  董  明  霈
                                        法官  丁  錦  清
                                        法官  賴  忠  星
                                        法官  林  茂  雄
                                        法官  王  居  財
      右正本證明與原本無異
                                              書  記  官
中      華      民      國    八十七    年      三      月     十八     日
